臺灣屏東地方法院刑事判決         
                                  111年度金簡上字第17號
上  訴  人   臺灣屏東地方檢察署檢察官
上  訴  人
即  被  告  莊瑞卿  


被      告  TRAN THI DIEM MY(中文名：陳艷媚)



共     同
選任辯護人  李榮唐律師
            吳啓源律師
上列上訴人因違反洗錢防制法等案件，不服本院111年度金簡字
第90號中華民國111年5月30日刑事簡易判決（110年度偵字第611
8、7421、10554號、111年度偵字第2913、2914、2915號），提
起上訴，本院判決如下：
    主  文
原判決關於莊瑞卿部分撤銷。
莊瑞卿幫助犯洗錢防制法第十四條第一項之一般洗錢罪，處有期
徒刑貳月，併科罰金新臺幣壹萬元，罰金如易服勞役，以新臺幣
壹仟元折算壹日。
其餘上訴駁回。
    事  實
莊瑞卿應了解目前國內社會上層出不窮之不法份子為掩飾渠等不
法行徑，避免執法人員之追究及處罰，經常利用他人之金融機構
帳戶收取犯罪所得，以掩飾、隱匿不法所得之去向，因此，在客
觀可以預見一般取得他人金融存款帳戶使用之行徑，常與財產犯
罪所需有密切關連。詎仍基於縱有人持其所有之帳戶作為詐欺取
財及洗錢之犯罪工具，亦不違背其本意之幫助犯意，於民國110
年4月6日前某日時，向配偶TRAN THI DIEM MY(中文名：陳艷媚
，下稱陳艷媚)表示得以每5日每帳戶新臺幣（下同）5千元之代
價租售金融帳戶，陳艷媚亦明知提供並出售金融帳戶予他人使用
，有幫助他人實施詐欺取財犯罪及幫助掩飾、隱匿特定犯罪所得
之本質、來源、去向之可能，亦基於幫助詐欺取財及幫助洗錢之
犯意允諾，莊瑞卿即於110年4月6日某時，在屏東縣○○鎮○○路000
號之統一超商內，將其所申設之中華郵政股份有限公司、中國信
託銀行帳戶及陳艷媚所申設之帳戶(下各簡稱上開合庫帳戶、華
銀帳戶、彰銀帳戶）存摺、金融卡及密碼，以每本5千元代價提
供予真實年籍均不詳，自稱「陳雅辛」、「李欣庭」之成年女子
，並依詐欺集團成員指示更改密碼，供渠等所屬之詐欺集團使用
，而以此方式容任陳雅辛或其所屬詐欺集團成員使用上開帳戶。
嗣詐欺集團成員於取得上開帳戶之存摺、提款卡及密碼後，即共
同基於為自己不法所有之詐欺犯意聯絡，於附表所示之時間，以
附表所示之方式，向附表所示之吳樂美等4人施用如附表所示之
詐術，使渠等均陷於錯誤，而分別於附表所示之時間、地點，將
附表所示之金額匯入附表所示之上開帳戶內，並旋遭提領一空。
    理  由
一、上開犯罪事實，業據被告二人供承不諱，核與被害人吳樂美
    、孫為騰、王鈞微、張雅婷所證無違，並有上開被害人報案
    時所提出之手機截圖、交易明細以及上開華銀、彰銀、合庫
    帳戶個人基本資料與交易明細、「社群軟體臉書屏東工作打
    工徵人徵才鐘點派遣平台」擷圖、租借合約、被告莊瑞卿與
    『陳雅辛』、『李欣庭』間通訊軟體LINE對話截圖等在卷可憑，
    本案事證明確，被告二人之犯行均堪以認定。
二、論罪：
（一）核被告所為，均係犯刑法第30條第1項、第339條第1項之
      幫助詐欺取財罪及刑法第30條第1項、洗錢防制法第14條
      第1項之幫助一般洗錢罪。被告2人的一個提供帳戶幫助行
      為，均幫助前開不詳成年人詐騙告訴人吳樂美、王鈞微、
      張雅婷與被害人孫為騰，並幫助前開不詳成年人掩飾或隱
      匿不法所得，被告2人所為均分別以一行為觸犯數幫助詐
      欺取財罪及幫助一般洗錢罪，為想像競合犯，應依刑法第
      55條前段規定，從一重論以幫助一般洗錢罪。
（二）洗錢防制法第16條第2項規定：「犯前二條之罪，在偵查
      或審判中自白者，減輕其刑。」經查，被告2人於原審及
      本院審理中均坦承不諱，是就其等所犯幫助一般洗錢罪，
      應依上開規定減輕其刑。又被告2人均為幫助犯，情節顯
      較實行犯罪構成要件之正犯為輕，爰均依刑法第30條第2
      項規定，遞減輕其刑。　　　
三、檢察官原上訴意旨主張，被告2人之行為造成被害人張雅婷
    十餘萬元之損失，但未曾賠償或達成和解，原審之量刑過輕
    ，且逕對被告陳豔媚為緩刑宣告，自有不當。　　
四、被告莊瑞卿上訴則主張，被告已於鈞院安排調解後，與被害
    人張雅婷達成和解，並賠償完畢，故原審量刑顯有過重，而
    被告莊瑞卿現並未曾受有期徒刑之宣告確定，故請為緩刑之
    宣告等情。
五、經查：
（一）被告2人確於本院審理中與被害人張雅婷達成調解，並已
      經依調解條件賠償完畢，此有本院調解筆錄及被告陳豔媚
      匯款給張雅婷之匯款單在卷可參，並經本院電詢被害人張
      雅婷確認無誤，並且為公訴檢察官所不爭執，故檢察官原
      本對被告2人的上訴理由已不存在，檢察官之上訴自無理
      由，應予駁回。
（二）關於被告莊瑞卿上訴主張原審量刑過重部分：被告莊瑞卿
      主張其已於本院審理中與被害人張雅婷達成調解並且賠償
      完畢等情屬實，已如前述，原審未及審酌，量刑即有瑕疵
      。被告莊瑞卿提起上訴，主張原審量刑過重，為有理由，
      原審判決關於此部分判決即屬無可維持，應由本院予以撤
      銷改判。
（三）就此，本院審酌被告莊瑞卿所為使詐欺犯罪難以追查，助
      長他人犯罪，更徒增被害人尋求救濟之困難，影響社會交
      易信用至鉅，並使被害人等人受有不同程度之財產損害。
      再參以被告莊瑞卿坦承犯行，並已與全體被害人達成和解
      或調解，足認被告莊瑞卿具積極填補其等犯罪所生損害之
      意，犯後態度良好。暨考量被告莊瑞卿之智識程度、家庭
      經濟及生活狀況，兼被告莊瑞卿於110年間領有低收入戶
      證明等一切情狀，量處如主文所示之刑，並就併科罰金部
      分，諭知易服勞役之折算標準。
（四）至被告莊瑞卿上訴請求為緩刑宣告或改判拘役刑部分：
1.被告莊瑞卿另因違反洗錢防制法等案件，經臺灣高等法院高雄
  分院於111年9月21日判處應執行有期徒刑8月，併科罰金新台
  幣1萬5千元，緩刑2年等情，有臺灣高等法院被告前案紀錄表
  可憑，可見其並非偶然一時失慮犯罪，本院認其所受上開刑之
  宣告並無以暫不執行為適當之情形，故不為緩刑之諭知。
2.另，被告莊瑞卿所犯並從一重處斷之洗錢罪，法定刑為7年以
  下有期徒刑，併科新臺幣5百萬元以下罰金，並無拘役刑，故
  被告與辯護人請求改處拘役刑，於法無據，附此說明。
六、依刑事訴訟法第455 條之1 第3 項、第373 條、第368 條、
    第369條、第364條、第299條第1項前段，判決如主文。
本案經檢察官盧惠珍偵查後起訴，檢察官黃莉紜到庭執行職務。
中　　華　　民　　國   111    年     10    月   14    日
          刑事第三庭  審判長  法  官  莊鎮遠
                              法  官  曾思薇
　　　　　　　　　　　　　　　法  官  吳昭億
以上正本證明與原本無異。
不得上訴。
中　　華　　民　　國　　111 　年　　10　　月　　17　　日
                              書記官  薛慧茹
附錄論罪科刑法條
刑法第339條第1項
意圖為自己或第三人不法之所有，以詐術使人將本人或第三人之
物交付者，處 5 年以下有期徒刑、拘役或科或併科 50 萬元以
下罰金。
洗錢防制法第14條第1項
有第二條各款所列洗錢行為者，處 7 年以下有期徒刑，併科新
臺幣 5 百萬元以下罰金。
附表：      
編號 犯罪時間 詐騙理由 被害人 匯款時間 匯入帳號 金額 備註 1 110年4月8日20時14分許 詐騙集團成員詐冒蝦皮購物公司及國泰世華銀行客服人員以電話向吳樂美佯稱要幫其解除蝦皮超級會員的自動扣款功能，需依指示匯款到指定帳戶云云 吳樂美 ⑴110年4月8日20時49分許⑵110年4月8日20時53分許 上開合庫帳戶 ⑴4萬9980元⑵4萬9985元 110偵6118 2 110年4月8日某時 詐騙集團成員詐冒中國信託電商業者客服人員以電話向孫為騰佯稱之前旅遊扣款遭設定為團報，要解除需使用網路轉帳方式云云 孫為騰 110年4月8日21時10分許 上開合庫帳戶 1萬7998元 110偵7421 3 110年4月8日21時31分許 詐騙集團成員詐冒中國信託敦北分行客服人員以電話向王鈞微佯稱之前購買商品誤設定到定期扣款，要操作網路銀行取消云云 王鈞微 ⑴110年4月8日22時37分許⑵110年4月8日22時42分許 上開彰銀帳戶 ⑴9萬9123元⑵1萬3123元 110偵10554 4 110年4月8日20時47分許 詐騙集團成員詐冒明洞國際及國泰世華銀行客服人員以電話向張雅婷佯稱因內部疏失，不慎將其資料改成會員制，如果要取消需依指示轉帳測試云云 張雅婷 ⑴110年4月8日21時26分許⑵110年4月8日21時27分許⑶110年4月8日23時7分許 ⑴上開華銀帳戶⑵上開華銀帳戶⑶上開彰銀帳戶 ⑴4萬9985元⑵4萬9985元⑶2萬8985元 110偵10554